【裁判字號】    99,訴,1347
【裁判日期】    991011
【裁判案由】    台灣地區與大陸地區人民關係條例等
【裁判全文】
臺灣臺北地方法院刑事判決              99年度訴字第1347號
公  訴  人  臺灣臺北地方法院檢察署檢察官
被      告  甲○○
上列被告因違反臺灣地區與大陸地區人民關係條例等案件，經檢
察官提起公訴（99年度偵緝字第956 號），被告於準備程序中為
有罪之陳述，經本院裁定由受命法官以簡式審判程序獨任審理，
判決如下：
    主  文
甲○○共同連續意圖使女子與他人為性交行為，而媒介以營利，
累犯，處有期徒刑壹年，減為有期徒刑陸月，如易科罰金，以銀
元佰元即新臺幣玖佰元折算壹日。
    事  實
一、甲○○前因賭博案件，經臺灣板橋地方法院以86年度易字第
    6738號刑事判決判處有期徒刑3 月確定；因侵占案件，經臺
    灣高等法院以87年度上易字第6096號刑事判決判處有期徒刑
    5 月確定，上開2 罪經定應執行刑7 月確定，經部分入監執
    行，部分以易科罰金執行，於88年9 月15日執行完畢。詎甲
    ○○仍不知悔改，竟與余世安、劉信宏（經臺灣高等法院以
    90年度上訴字第2647號判決分別判處有期徒刑2 年、2 年2
    月，經最高法院以93年度台上字第6878號刑事判決駁回上訴
    確定）、王金良（原名王禎興，業經臺灣高等法院以94年度
    上訴字第3411號判決判處有期徒刑10月確定）、孫細珠（真
    實年籍不詳、王金良之配偶）、劉智輝（業經檢察官提起公
    訴，現正由本院以99年度訴字第688 號審理中）、劉春蘭、
    孫信宏、吳建鋒（均未經起訴）、綽號「小陳」、「阿凱」
    等不詳成年人數人，共同基於使大陸地區女子非法入境、行
    使使公務員登載不實文書及意圖使女子與他人為性交行為而
    媒介以營利之概括犯意聯絡，由孫信宏及劉信宏供應資金，
    由王金良、孫細珠在大陸地區物色女子，將大陸地區女子以
    與臺灣地區男子假結婚方式引進臺灣地區，若劉信宏身在國
    外，則由劉春蘭交付引進大陸地區女子之相關生活費用，劉
    信宏與劉春蘭並負責管理帳目，由余世安負責申辦大陸地區
    女子來臺及臺灣男子赴大陸所需相關文件，並按月交付新臺
    幣（下同）3 萬元予前揭臺灣男子。於大陸地區女子來臺後
    ，則先由余世安、劉信宏、劉智輝負責接機，並由王金良、
    甲○○提供大陸地區女子在臺住宿場所及監視大陸女子，再
    由余世安、劉春蘭、劉智輝負責接聽飯店來電，而由甲○○
    、吳建鋒等司機搭載小姐前往賓館與不特定男客從事性交易
    獲取利益，而為下列犯行：
（一）王金良於89年4 月28日，安排明知互無結婚之意思，亦未
      舉行公開儀式，同有前揭行使使公務員登載不實文書共同
      犯意聯絡之已滿十八歲之大陸地區成年女子陳秀維（經本
      院以91年度易字第540 號判決判處有期徒刑4 月，緩刑2
      年確定）與陳振茂（經本院以91年度易字第540 號判決判
      處有期徒刑5 月，緩刑2 年確定），在福建省寧德地區辦
      理假結婚，並按月支付陳振茂3 萬元。陳振茂隨即於89年
      5 月23日，明知與陳秀維係假結婚，竟向屏東縣屏東市戶
      政事務所申報與陳秀維結婚之不實事項，使不知情之戶政
      事務所承辦人員將此不實事項登載於其職務上所掌管之戶
      籍登記簿上，足以生損害於該管機關對戶籍資料管理之正
      確性。陳振茂旋即持前開不實之戶籍謄本，填具「大陸地
      區人民進入臺灣地區旅行證申請書」及「大陸地區人民進
      入臺灣地區保證書」，委託不知情之陳建峰向內政部警政
      署入出境管理局以探親名義，代陳秀維申請「中華民國臺
      灣地區旅行證」，使陳秀維得以於89年7 月28日入境臺灣
      。
（二）王金良於89年5 月16日，安排互無結婚之意思，亦未舉行
      公開儀式，同有前揭行使使公務員登載不實文書共同犯意
      聯絡之已滿十八歲之大陸地區成年女子許小雲（業經本院
      以91年度易字第540 號判決判處有期徒刑5 月，緩刑2 年
      確定）與林立（業經本院以90年度訴字第61號判決判處有
      期徒刑1 年2 月，緩刑2 年確定），在福建省寧德地區辦
      理假結婚，並按月支付林立3 萬元。林立隨即於89年6 月
      1 日，明知與許小雲係假結婚，竟向臺北縣永和市戶政事
      務所申報與許小雲結婚之不實事項，使不知情之戶政事務
      所承辦人員將此不實事項登載於其職務上所掌管之戶籍登
      記簿上，足以生損害於該管機關對戶籍資料管理之正確性
      。林立旋即持前開不實之戶籍謄本，填具「大陸地區人民
      進入臺灣地區旅行證申請書」及「大陸地區人民進入臺灣
      地區保證書」，向內政部警政署入出境管理局以探親名義
      ，代許小雲申請「中華民國臺灣地區旅行證」，使許小雲
      得以於89年7 月14日進入臺灣地區。
（三）迨上開大陸地區女子入境臺灣後，即將大陸地區女子安排
      在王金良提供之臺北市○○街303 號，再移往甲○○提供
      之臺北市○○街376 巷6 之1 號1 樓，由甲○○負責監視
      ，余世安、劉春蘭、劉智輝等人則媒介許小雲、陳秀維等
      已滿十八歲之大陸女子至臺北縣市各賓館與不特定男客性
      交，每次性交之代價為5 千元至1 萬元不等，由甲○○、
      吳建鋒、綽號「小陳」、「阿凱」及其他數名真實姓名不
      詳之成年男子，擔任接送大陸地區女子與他人性交之司機
      及收回費用，由大陸地區女子每次分得1,500 元，由司機
      每日分得2,000 元，餘由余世安等人收取，藉此營利。
二、案經檢察官主動簽分偵查起訴。
    理  由
一、按刑事訴訟法第273 條之1 規定除被告所犯為死刑、無期徒
    刑、最輕本刑為3 年以上有期徒刑之罪、或高等法院管轄第
    一審案件者外，於準備程序進行中，被告先就被訴事實為有
    罪之陳述時，得告知被告簡式審判程序之旨，並聽取當事人
    、代理人、辯護人及輔佐人之意見後，裁定由受命法官獨任
    進行簡式審判程序。經查，本案被告所犯為非不得進行簡式
    審判程序之案件，被告於準備程序時就被訴事實為有罪之陳
    述，經本院告知被告簡式審判程序之旨，並聽取被告、檢察
    官之意見後，本院合議庭裁定由受命法官獨任依簡式審判程
    序進行審判，合先敘明。
二、上揭事實業據被告甲○○於本院審理時坦承不諱，核與共犯
    余世安、陳秀維、許小雲、劉信宏、林立等人供述情節大致
    相符，並有屏東市戶政事務所90年1 月5 日屏市戶（10）字
    第0058號函暨附件陳振茂與陳秀維申辦結婚登記之相關文件
    （結婚登記申請書、財團法人海峽交流基金會證明、結婚公
    證書、戶籍謄本）、臺北縣永和市戶政事務所90年1 月4 日
    北縣永戶字第0123號函暨附件林立與許小雲申辦結婚登記相
    關文件（結婚登記申請書、戶籍謄本、財團法人海峽交流基
    金會證明、結婚證、結婚公證書）、內政部入出國及移民署
    98年7 月27日移署資處寰字第0980108158號函暨附件入出國
    日期證明書、大陸地區人民進入臺灣地區旅行證申請書、戶
    籍謄本、大陸地區人民進入臺灣地區保證書、委託書、財團
    法人海峽交流基金會出具之證明書、結婚公證書、中華民國
    臺灣地區（補出）境申請書、臺北縣政府警察局新店分局91
    年7 月27日店警陸字第091002701-1 號函附卷可稽，本案事
    證明確，被告犯行洵堪認定，應依法論科。
三、論罪科刑
（一）按行為後法律有變更者，適用行為時之法律。但行為後之
      法律有利於行為人者，適用最有利於行為人之法律，刑法
      第2 條第1 項定有明文（刑法第2 條係規範行為後法律變
      更所生新舊法律比較適用之準據法，是刑法第2 條本身雖
      經修正，但該條文既屬適用法律之準據法，本身尚無比較
      新舊法之問題，應逕適用裁判時之刑法第2 條規定以決定
      適用之刑罰法律）。又比較時應就罪刑有關之共犯、未遂
      犯、想像競合犯、牽連犯、連續犯、結合犯，以及累犯加
      重、自首減輕暨其他法定加減（如身分加減）與加減例等
      一切規定，綜其全部罪刑之結果而為比較（最高法院95年
      第8 次刑事庭會議決議參照）。至於所謂應就罪刑有關之
      一切情形，比較其全部之結果，而為整個之適用，不能割
      裂而分別適用，係指與罪刑有關之本刑而言，並不包括易
      刑處分在內。換言之，倘所處之主刑，有諭知易科罰金或
      罰金易服勞役之情形時，關於易科罰金、易服勞役部分，
      應分別為新舊法有利不利之比較，依刑法第2 條第1 項從
      舊從輕原則定其易刑之折算標準。
  １. 刑法第33條第5 款有關罰金之最低數額部分，刑法分則編
      各罪所定罰金之貨幣單位原為銀元，修正前刑法第33條第
      5 款規定：「罰金：（銀元）1 元以上」，而銀元與新臺
      幣間之折算，依現行法規所定貨幣單位折算新臺幣條例規
      定，以銀元1 元折算新臺幣3 元；修正後刑法第33條第5
      款則規定：「罰金：新臺幣1,000 元以上，以百元計算之
      」；經比較修正前、後之規定，修正後刑法第33條第5 款
      所定罰金之最低數額，較之修正前提高，自以修正前刑法
      第33條第5 款規定有利於被告。
  ２. 關於共同正犯之規定，刑法第28條原規定：「二人以上共
      同『實施』犯罪之行為者，皆為共同正犯。」新法修正為
      ：「二人以上共同『實行』犯罪之行為者，皆為共同正犯
      。」將舊法之「實施」修正為「實行」，而原「實施」之
      概念，包含陰謀、預備、著手及實行等階段之行為，修正
      後僅共同實行犯罪行為始成立共同正犯。是新法共同正犯
      之範圍有所限縮，即已排除陰謀犯、預備犯之共同正犯。
      惟本案被告係屬不具身分之實行共同正犯，依修正前後之
      規定，均應成立共同正犯，故修正後之規定未較有利於被
      告。
  ３. 刑法第47條累犯之規定，係將原「受有期徒刑之執行完畢
      ，或受無期徒刑或有期徒刑一部之執行而赦免後，五年以
      內再犯有期徒刑以上之罪者為累犯，加重本刑至二分之一
      」之規定，修正為刑法第47條第1 項「受徒刑之執行完畢
      ，或一部之執行而赦免後，五年以內故意再犯有期徒刑以
      上之罪者為累犯，加重本刑至二分之一」。本案被告構成
      累犯部分之犯行，無論依修正前刑法第47條或修正後刑法
      第47條第1 項之規定，均構成累犯，並無不同，故適用新
      法並無較有利於被告。
  ４. 刑法第56條連續犯之規定，因行為後新法已刪除連續犯之
      規定，此刪除雖非犯罪構成要件之變更，但顯已影響行為
      人刑罰之法律效果，自屬法律有變更。本案被告倘依修正
      後之刑法論處，所犯多次犯行即需分論併罰，較諸適用修
      正前之連續犯規定可論以一罪而加重其刑，仍以適用行為
      時法律即舊法論以連續犯規定，對被告較為有利。
  ５. 刑法第55條後段牽連犯之規定，因被告行為後新法已刪除
      牽連犯之規定，此刪除雖非犯罪構成要件之變更，但顯已
      影響行為人刑罰之法律效果，自屬法律有變更。本案被告
      倘依修正後之刑法論處，所犯多項犯行即需分論併罰，較
      諸適用修正前之牽連犯規定可從一重罪處斷，仍以適用行
      為時法律即舊法論以牽連犯規定，對被告較為有利。
  ６. 被告行為時之刑法第41條第1 項前段、罰金罰鍰提高標準
      條例第2 條規定，係以銀元100 元、200 元或300 元，即
      新臺幣300 元、600 元、900 元折算1 日；依修正後刑法
      第41條第1 項前段，則係以新臺幣1,000 元、2,000 元或
      3,000 元折算1 日，經比較新舊法，亦以被告行為時之法
      律對被告較為有利。
  ７. 綜合上述，若適用被告行為時之法律，被告犯行僅需論以
      一罪並加重其刑，應較新法分論併罰有利於被告，且以被
      告行為時之法，易科罰金標準較有利於被告，均應依舊法
      加以論罪科刑。
（二）查被告行為後臺灣地區與大陸地區人民關係條例業已於92
      年10月29日修正施行，經比較同法第79條第1 項修正前後
      之規定，以舊法有利行為人，應適用有利行為人之舊法。
（三）核被告所為，係犯修正前臺灣地區與大陸地區人民關係條
      例第15條第1 款、第79條第1 項之使大陸地區人民非法進
      入臺灣地區罪、刑法第216 條、第214 條之行使使公務員
      登載不實文書罪、第231 條第1 項之意圖使女子與他人為
      性交行為而媒介以營利罪。被告所為使公務員登載不實之
      低度行為，已為行使使公務員登載不實文書之高度行為所
      吸收，不另論罪。
（四）被告與余世安、劉信宏、孫信宏、王金良、孫細珠、劉春
      蘭、劉智輝、陳振茂、陳秀維、林立、許小雲等人間，就
      行使使公務員登載不實文書罪及使大陸女子非法入境部分
      ；與余世安、劉信宏、孫信宏、王金良、孫細珠、劉春蘭
      、劉智輝、吳建鋒、「小陳」、「阿凱」及數名不詳姓名
      司機間，就意圖使女子與他人為性交行為而媒介以營利罪
      部分，分別具有犯意聯絡及行為分擔，為共同正犯。
（五）被告先後多次行使使公務員登載不實文書、使大陸女子非
      法入境、意圖使女子與他人為性交行為而媒介以營利，均
      時間緊接，犯罪構成要件相同，顯各係基於概括犯意而為
      ，均為連續犯，均應依修正前刑法第56條之規定論以一罪
      ，並分別加重其刑。
（六）被告所犯共同連續行使使公務員登載不實文書罪、共同連
      續使大陸女子非法入境罪與共同連續意圖使女子與他人為
      性交行為而媒介以營利罪間，有方法、結果之牽連關係，
      應從較重之共同連續意圖使女子與他人為性交行為而媒介
      以營利罪處斷。
（七）被告有如事實欄所載之前科，有臺灣高等法院被告前案紀
      錄表在卷可查，其於有期徒刑執行完畢後五年內，再犯本
      案有期徒刑以上之罪，應依修正前刑法第47條之規定，論
      以累犯加重其刑，並依法遞加之。
（八）爰審酌被告為圖獲利，共謀引進大陸地區女子來臺賣淫，
      破壞國家安全，敗壞社會風俗，行為有所不當，惟念其犯
      後坦承犯行，已有悔意，並參酌其犯本案動機、參與程度
      及所獲利益等一切情狀，酌情量處如主文所示之刑，以資
      儆懲。
（九）末查，被告所為上開犯行之犯罪時間在96年4 月24日以前
      ，所犯之罪之宣告刑亦未逾有期徒刑1 年6 月，且無不得
      減刑之情形，爰依中華民國九十六年罪犯減刑條例，減其
      宣告刑二分之一，並諭知易科罰金之折算標準，以資儆懲
      。
據上論斷，應依刑事訴訟法第273 條之1 、第299 條第1 項前段
，修正前臺灣地區與大陸地區人民關係條例第15條第1 款、第79
條第1 項，刑法第2 條第1 項前段、第11條前段、刑法第216 條
、第214 條、第231 條第1 項，修正前刑法第28條、第56條、第
55條後段、第47條、第41條第1 項前段，中華民國九十六年罪犯
減刑條例第2 條第1 項第3 款、第7 條、第9 條，廢止前罰金罰
鍰提高標準條例第2 條，現行法規所定貨幣單位折算新臺幣條例
第2 條，判決如主文。
本案經檢察官葉惠燕到庭執行職務。
中    華    民    國    99    年    10    月    11    日
                  刑事第七庭  法  官  林勇如
上正本證明與原本無異。
如不服本判決應於收受送達後10日內向本院提出上訴書狀，並應
敘述具體理由；其未敘述上訴理由者，應於上訴期間屆滿後20日
內向本院補提理由書（均須按他造當事人之人數附繕本）「切勿
逕送上級法院」。
                              書記官  葉潔如
中    華    民    國    99    年    10    月    11    日
附錄本案論罪科刑法條全文：
中華民國刑法第216 條（行使偽造變造或登載不實之文書罪）
行使第210 條至第215 條之文書者，依偽造、變造文書或登載不
實事項或使登載不實事項之規定處斷。
中華民國刑法第214 條（使公務員登載不實罪）
明知為不實之事項，而使公務員登載於職務上所掌之公文書，足
以生損害於公眾或他人者，處3 年以下有期徒刑、拘役或5 百元
以下罰金。
修正前臺灣地區與大陸地區人民關係條例第79條第1 項
違反第十五條第一款規定者，處五年以下有期徒刑、拘役、得併
科新臺幣一百萬元以下罰金。
修正前臺灣地區與大陸地區人民關係條例第15 條第1 款
下列行為不得為之：
一  使大陸地區人民非法進入臺灣地區。
中華民國刑法第231 條（圖利使人為性交或猥褻罪）
意圖使男女與他人為性交或猥褻之行為，而引誘、容留或媒介以
營利者，處5 年以下有期徒刑，得併科10萬元以下罰金。以詐術
犯之者，亦同。
公務員包庇他人犯前項之罪者，依前項之規定加重其刑至二分之
一。

司法院資訊處製作；財團法人民間司法改革基金會備份。
